【裁判字號】    99,簡,167
【裁判日期】    990625
【裁判案由】    消防法
【裁判全文】
臺北高等行政法院判決
                                       99年度簡字第167號
原      告  士歐有限公司
                              7號4樓
代  表  人  甲○
被      告  臺北市政府
代  表  人  乙○○○○○○
上列當事人間消防法事件，原告不服內政部中華民國99年1月29
日臺內訴字第0980236403號訴願決定，提起行政訴訟，本院判決
如下：
    主  文
原告之訴駁回。
訴訟費用由原告負擔。
    事實及理由
一、程序事項：本件原告因不服被告所為新台幣(下同)40,000元
    罰鍰之處分，而提起本件撤銷訴訟，依行政訴訟法第229 條
    第1 項第2 款規定，應適用簡易程訴訟序，爰不經言詞辯論
    ，逕為判決，合先敘明。
二、事實概要：原告進口銷售之波麗三度空間系列防焰地毯產品
    ，前經取得SB-97-0019號試驗合格號碼，其貨品經原告之下
    游廠商輾轉售予位於臺北市○○街之百利飯店。嗣經被告所
    屬消防局於民國97年9 月24日派員至該飯店查核，發現現場
    地毯式樣為圈剪毛地毯，與原告當初送驗之圈毛地毯樣貌不
    符，因認原告涉有將未取得試驗合格號碼產品以他款試驗合
    格號碼產品販售之嫌，該局於97年10月28日約談原告製作談
    話筆錄，並於97年11月18日派員赴原告公司實地抽查，發現
    原告確實將未取得防焰試驗合格號碼產品以他款試驗合格號
    碼產品販售，而違反消防法第11條第2 項規定，被告遂以98
    年1 月8 日府消預字第09830056500 號裁處書處原告之負責
    人甲○40,000元罰鍰。原告之負責人甲○提起訴願，經內政
    部98年4 月1 日臺內訴字第0980029723號訴願決定略以：「
    由原處分機關究明裁處對象後，另為適法之處理，原處分應
    予撤銷。」被告於98年9 月8 日再次赴原告處所查訪，重新
    予以舉發，認定原告銷售未經認證具有防焰性能之地毯，違
    反消防法第11條第2 項規定，爰依同法第39條規定，以98年
    10月19日府消預字第09835798000 號裁處書( 即原處分)處
    原告40,000元罰鍰。原告不服，提起訴願經決定駁回後，遂
    提起本件行政訴訟。
三、本件原告主張：
    (一)查系爭波麗三度空間系列滿鋪地毯，係原告於97年1 月18
      日提出試樣，送請財團法人防焰安全中心基金會( 下稱財
      團法人防陷基金會) 試驗合格，並取得上述防焰性能試驗
      報告書。至防焰性能認證實施要點第13點之2 規定係於97
      年6 月4 日修正發布，原告以上開樣品測試並取得試驗合
      格，尚未違反原有之規定，上開新修正第13點之2 規定，
      不應適用於修正前已依照規定試驗合格之產品，被告不應
      對原告予以處罰。
    (二)再者，防焰性能認證實施要點修正資訊，公開性不足，原
      告亦非相關行業之會員，無法透過公會轉達知悉修法的內
      容。況原告於接獲內政部消防署上揭97年10月13日函後，
      即依來函指示，將鋪設於百利飯店使用之地毯送試驗，並
      取得試驗合格號碼SB-97-0244號而呈報內政部，並經內政
      部函覆防焰品管改善情形符合規定，原告亦另通知下游使
      用廠商配合辦理防焰標示更正，並無產生實質危害之虞。
      而由三度空間系列地毯之技術規範可知，內含之地毯縱使
      花色圖案不同，任一圖案之防焰測試結果皆代表其他圖案
      地毯符合標準，原告僅因資訊來源不足，並非以防焰不合
      格產品蒙混銷售．亦無消防安全之顧慮，縱認應處以罰鍰
      ，亦應給予最低之罰鍰，方符合比例原則等情。並聲明求
      為判決撤銷訴願決定及原處分。
四、被告則以：
    (一)查原告於98年10月21日收受被告裁處書，未於法定期限內
      30天提起訴願，先予敘明。次查，原告進口銷售之波麗三
      度空間系列防焰地毯產品，前經取得SB-97-0019號試驗合
      格號碼，其貨品經原告下游廠商輾轉售予臺北市○○街之
      百利飯店。嗣被告所屬消防局派員於97年9 月24日至該飯
      店查核，發現現場地毯式樣為圈剪毛地毯，與原告當初送
      驗之圈毛地毯樣貌不符；且經該局於97年11月18日派員赴
      原告實地抽查，發現原告確實將未取得防焰試驗合格號碼
      產品以他款試驗合格號碼產品販售，違反消防法第11條第
      2 項規定，爰依同法第39條規定，以原處分處原告4 萬元
      罰鍰，於法核無不合。
    (二)復查，原告於97年1 月25日取得SB-97-0019號試驗合格號
      碼之防焰地毯其毛簇形狀為圈毛地毯，與被告所屬消防局
      會同財團法人防焰安全中心基金會於97年9 月24日在使用
      場所查獲之地毯毛簇形狀為圈剪毛地毯，樣貌不同，顯見
      原告係將樣貌不同產品以同一試驗合格號碼販售，尚非防
      焰性能認證實施要點第13之2 點第1 項所稱相同織法、材
      質、形式等，僅表面花色圖案不同，應一次提送之情形，
      本應分別送驗，依試驗結果分別取得不同之試驗合格號碼
      ，核與防焰性能認證實施要點第13之2 點規定之增修無涉
      。又依各級消防主管機關辦理消防安全檢查違法案件處理
      注意事項之表6 規定，違反消防法第11條第2 項或第12條
      第1項 有關銷售、陳列或設置規定裁處基準表規定，第一
      次違規銷售者，裁處4 萬元罰鍰，被告據以裁罰，尚無違
      誤等語，資為抗辯。並聲明求為判決駁回原告之訴。
五、本院判斷如下：
    (一)按行政處分自送達於相對人生效，為行政程序法第110 條
      第1 項所明定。又對於法人之送達，應向其代表人為之，
      並應以法人之事務所或營業所為送達之處所；如於該送達
      處所不獲會晤應受送達之法人代表人時，得將文書付與有
      辨別事理能力之同居人、受雇人或應送達處所之接收郵件
      人員，亦為行政程序法第69條第2 項、第72條第2 項及第
      73條第1 項所明定。查被告裁處原告罰鍰之原處分，雖已
      依原告登記之公司所在地台北市○○○路○ 段17號10樓之
      1 為送達，且經被告向郵政機關查詢送達日期為98年10月
      21日，惟依郵政機關檢送之掛號郵件簽收( 收據) 清單所
      示( 見原處分卷第76頁) ，僅蓋有原告公司所在之公寓大
      廈管理委員會之圓戳章，並無原告代表人甲○之簽名或印
      文；抑或其他足以表明為其同居人、受雇人或上開公司址
      之接收郵件人員之簽名或印文，揆諸前揭規定，自難認原
      處分已於98年10月21日合法送達原告，被告亦未能舉證證
      明原告收受原處分迄訴願時已逾30日，原告主張其於98年
      11月22日收受原處分，而於同年12月18日提起訴願，並未
      逾30日之訴願法定期間，自屬合法。
    (二)次按，消防法第11條第2項、第3項規定：「…防焰物品或
      其材料非附有防焰標示，不得銷售及陳列。前二項防焰物
      品或其材料之防焰標示，應經中央主管機關認證具有防焰
      性能。」第39條規定：「違反第11條第2項或第12條第1項
      銷售或設置之規定者，處其銷售或設置人員新臺幣2 萬元
      以上10萬元以下罰鍰；…。」同法施行細則第7 條第1 項
      規定：「依本法第11條第3 項規定申請防焰性能認證者，
      應檢具申請書，並檢送試樣或相關文件及審查費，向中央
      主管機關提出，經審查合格後，始得使用防焰標示。」另
      防焰性能認證實施要點第13點第2 項、第13之2 點規定：
      「中央主管機關對防焰性能試驗合格之單項產品，應依防
      焰物品或其材料之種類，於試驗合格通知書上編號登錄。
      」、「防焰地毯可使用同一試驗合格號碼之規定如下：(一)
      相同織法、材質、形式、毛高、底材者，不限色號（指單
      一顏色）。(二)相同織法、材質、形式、毛高、底材，僅表
      面花色圖案不同者，同一試驗合格號碼至多12款試樣，須
      於申請時檢附每款長30公分、寬30公分小樣供掃描建檔，
      試樣件數應一次提送，不可分次提送；並於通過防焰性能
      試驗後於試驗報告書上註明試樣款數且附加測試件試樣。
      凡毛簇形式、毛高或底材不同者，則應分別送驗，依試驗
      結果分別取得不同之試驗合格號碼。」又各級消防主管機
      關辦理消防安全檢查違法案件處理注意事項第4 條附表6
      規定：「違反消防法第11條第2 項或第12條第1 項有關銷
      售、陳列或設置規定裁處基準表規定，違規銷售或設置，
      第一次裁處40,000元以下罰鍰。」係內政部本於中央消防
      主管機關職權，為公平適當辦理違反消防法之裁處罰鍰案
      件，依行為人違章情節輕重及造成損害結果等不同情形，
      訂定不同之處罰額度，作為行使裁量權之準則，並未逾越
      法律授權目的及範圍，自得予以適用。
    (三)經查，原告進口銷售之波麗三度空間系列防焰地毯產品，
      前經取得SB-97-0019號試驗合格號碼，而原告之貨品經下
      游廠商家格企業有限公司輾轉售予位於臺北市○○街之百
      利飯店。惟97年9 月24日被告所屬消防局派員會同財團法
      人防焰基金會人員至該飯店查核，發現現場地毯式樣為圈
      剪毛地毯，與原告當初送驗之圈毛地毯樣貌不符，嗣經被
      告所屬消防局於97年11月18日派員赴原告公司實地抽查結
      果，發現原告確實將未取得防焰試驗合格號碼產品以他款
      試驗合格號碼產品販售等情，為原告所不爭，並有被告所
      屬消防局製作之防焰認證合格廠商防焰標示使用情形實地
      調查表、防焰認證合格廠商實地抽查紀錄表及原告代表人
      之訪談紀錄表附原處分卷可稽，堪信為真實。故被告以原
      告銷售未經認證具有防焰性能之地毯，違反消防法第11條
      第2 項規定，依同法第39條之規定，以原處分裁處原告40
      ,000元罰鍰，揆諸前揭規定，並無不合。
    (四)原告雖主張其於97年1月25日以單一樣品測試並取得SB-97
      -0019 號試驗合格號碼，並未違反修正前防焰性能認證實
      施要點第13之2 點之規定，惟因非屬公會會員，無法及時
      知悉修法內容，縱應處罰，亦應處以最低金額云云。惟查
      ，原告申請送驗取得SB-97-0019號試驗合格號碼之防焰地
      毯，其毛簇形狀為圈毛地毯，與被告在使用場所查獲之地
      毯毛簇形狀為圈剪毛地毯，樣貌不同，顯見原告係將樣貌
      不同產品以同一試驗合格號碼販售，尚非防焰性能認證實
      施要點第13之2 點第1 項所稱相同織法、材質、形式等，
      僅表面花色圖案不同，應一次提送之情形，本應分別送驗
      ，依試驗結果分別取得不同之試驗合格號碼，原告之違章
      行為與上開要點第13之2 點之增修無涉；況原告既為申請
      防焰性能認證廠商，自應遵守防焰之相關法令規定，不得
      以不知修法內容而卸免其應盡之注意義務，被告以原告第
      一次違規銷售未取得防焰試驗合格號碼之產品，依上揭各
      級消防主管機關辦理消防安全檢查違法案件處理注意事項
      第4 條附表6 之規定，裁處原告40,000元罰鍰，亦無裁量
      怠惰、裁量逾越或裁量濫用之違法情事，原告執詞其不知
      法令規定，應處以最低罰鍰云云，委無足採。
六、綜上所述，原告之主張，均不足採。被告所為上開罰鍰處分
    ，於法並無違誤，訴願決定予以維持，亦無不合，原告仍執
    前詞，訴請撤銷，為無理由，應予駁回。
七、據上論結，本件原告之訴為無理由，爰依行政訴訟法第233
    條第1 項、第98條第1 項前段，判決如主文。
中    華    民    國    99    年     6    月   25     日
                  臺北高等行政法院第二庭
                                    法  官  蕭惠芳
上為正本係照原本作成。
本件以訴訟事件所涉及之法律見解具有原則性者為限，始得於本
判決送達後20日內向本院提出上訴狀並表明上訴理由，如已於本
判決宣示後送達前提起上訴者，應於判決送達後20日內補具上訴
理由（均按他造人數附繕本），且經最高行政法院許可後方得上
訴。
中    華    民    國    99    年     6    月   25     日
                                    書記官  李淑貞

司法院資訊處製作；財團法人民間司法改革基金會備份。
